臺灣高等法院刑事裁定
109年度毒抗字第11號
抗  告  人  
即  被  告  唐瑪玲




上列抗告人即被告因聲請施以強制戒治案件，不服臺灣新北地方
法院108年度毒聲字第502號，中華民國108年12月24日裁定，提
起抗告，本院裁定如下：
    主  文
抗告駁回。                                             
    理  由
一、原裁定意旨略以：抗告人即被告甲○○（下稱抗告人）因施用
    第二級毒品案件，經臺灣新北地方法院（下稱新北地院）以
    108年度毒聲字第286號裁定令入勒戒處所執行觀察、勒戒確
    定，並於108年11月5日起入勒戒處所執行後，經法務部○○○○
    ○○○○○○○○○○○○○○○○）附設勒戒處所就其前科紀錄與行為表現
    、臨床評估、社會穩定度等項目，予以評估判斷結果，認有
    繼續施用毒品之傾向等情，有上開裁定書、本院抗告人之前
    案紀錄表、臺北女子看守所附設勒戒處所有無繼續施用毒品
    傾向證明書、有無繼續施用毒品傾向評估標準紀錄表各1份
    在卷可稽。爰依毒品危害防制條例第20條第2項規定，裁定
    令入戒治處所施以強制戒治等語。
二、抗告意旨略以：抗告人經新北地院裁定至臺北女子看守所附
    設勒戒處所執行觀察、勒戒後，一直都表現良好，配合監所
    之規定，本人認為自己一定會改過，也無繼續施用毒品傾向
    ，請求給予改過自新之機會云云。
三、按抗告人為不服法院裁定請求救濟之方法，不因其形式上誤
    用上訴、再審或其他字樣而異其效力。本件抗告人所提書狀
    雖記載「上訴狀」，然依其內容記載略以：不服檢察官強制
    送戒治乙事云云，可見其真意應係對新北地院以108年度毒
    聲字第502號令入戒治處所施以強制戒治之裁定不服，而提
    起抗告，合先敘明。
四、按觀察、勒戒後，檢察官或少年法院（地方法院少年法庭）
    依據勒戒處所之陳報，認受觀察、勒戒人無繼續施用毒品傾
    向者，應即釋放，並為不起訴之處分或不付審理之裁定；認
    受觀察、勒戒人有繼續施用毒品傾向者，檢察官應聲請法院
    裁定或由少年法院（地方法院少年法庭）裁定令入戒治處所
    強制戒治，其期間為6個月以上，至無繼續強制戒治之必要
    為止，但最長不得逾1年，毒品危害防制條例第20條第2項定
    有明文。次按有無繼續施用毒品傾向之評估標準，並非完全
    以受勒戒人勒戒後之結果為準，勒戒前之各種情況仍應作為
    評估之依據。而依勒戒處所評分說明手冊規定，係以前科紀
    錄與行為表現、臨床評估、社會穩定度三項合併計算分數，
    每一大項皆有靜態因子與動態因子，先以靜態因子分數評分
    ，靜態因子分數總分在60分（含）以上為「有繼續施用毒品
    傾向」：60分以下，與動態因子分數相加，如果總分在60分
    （含）以上，為「有繼續施用毒品傾向」。是有無「繼續施
    用毒品傾向」，係依具體個案之臨床實務及相關事證等情綜
    合判定，有其相當之專業依據及標準，且涉及專門醫學，又
    衡酌強制戒治之目的，係為協助施用毒品者戒斷毒品之心癮
    及身癮，所為之一種保安處分類型，而該評估標準係適用於
    每一位受觀察、勒戒處分之人，具一致性、普遍性及客觀性
    ，綜合判斷之結果，倘其評估由形式上觀察並無擅斷或濫權
    等明顯不當情事，法院宜予尊重。
五、經查，抗告人因施用第二級毒品案件，經新北地院以108年
    度毒聲字第286號裁定送觀察、勒戒後，經臺北女子看守所
    附設勒戒處所評斷其有無繼續施用毒品傾向之結果，認其前
    科紀錄與行為表現得52分、臨床評估得37分、社會穩定度得
    10分，靜態因子小計為79分，動態因子小計為20分，總分為
    99分，綜合判斷其有繼續施用毒品之傾向，有臺北女子看守
    所附設勒戒處所有無繼續施用毒品傾向證明書、有無繼續施
    用毒品傾向評估標準紀錄表各1份附卷可憑。而卷內記載之
    結果，係該所相關專業知識經驗人士，在抗告人執行觀察、
    勒戒期間依本職學識評估之前科紀錄與行為表現、臨床評估
    、社會穩定度等項所為之綜合判斷，具有科學驗證所得之結
    論，自得憑以判斷有無繼續施用毒品傾向之證明，則該勒戒
    處所綜合評分者依個案臨床實務及具體事證，判定為「有繼
    續施用毒品傾向」，依諸前揭說明，尚無不合，且由形式上
    觀察，並無擅斷或濫權等明顯不當之情事，法院即宜予尊重
    其行政職權之行使及專業之判斷。是以，本件抗告人前經新
    北法院裁定令入勒戒處所施以觀察勒戒後，既經專業評估有
    繼續施用毒品傾向，自有依法再施以強制戒治之必要。抗告
    人徒以前詞空言抗辯，未提出任何可推翻前揭計算標準之相
    關資料以佐，自不足採。
六、綜上所述，抗告人既經評估認定有繼續施用毒品之傾向，新
    北地院以108年毒聲字第502號裁定令入戒治處所施以強制戒
    治，其期間為6個月以上，至無繼續戒治之必要為止，但最
    長不得逾1年，於法有據。本件抗告為無理由，應予駁回。
據上論斷，應依刑事訴訟法第412條，裁定如主文。
中　　華　　民　　國　　109 　年　　1 　　月　　22　　日
                  刑事第四庭  審判長法　官  陳筱珮
                                    法　官  邱滋杉 
                                    法　官  羅郁婷 
以上正本證明與原本無異。
不得再抗告。
                                    書記官  蔡易霖
中　　華　　民　　國　　109 　年　　1 　　月　　22　　日